臺灣高雄地方法院刑事判決　　　　　　　100年度智訴字第7號
公　訴　人　臺灣高雄地方法院檢察署檢察官
被　　　告　洪丁山
上列被告因違反著作權法等案件，經檢察官提起公訴（100 年度
偵字第1121號），本院判決如下：
    主  文
洪丁山幫助犯著作權法第九十一條第三項之侵害著作財產權罪，
，累犯，處有期徒刑伍月，如易科罰金，以新臺幣壹仟元折算壹
日。合作金庫商業銀行大華簡易型分行、帳號為0000000
000000號帳戶之提款卡壹張，沒收。
    事  實
一、洪丁山前因犯販賣猥褻物品（猥褻光碟片）罪，經本院以民
    國91年度簡字第652 號判處有期徒刑5 月確定，嗣入監服刑
    ，於92年11月12日期滿執行完畢（不構成累犯）；另因毒品
    危害防制條例案件，經本院97年度簡字第2980號判處有期徒
    刑4 月確定，於97年10月6 日易科罰金執行完畢（構成累犯
    ）。詎不知警惕，其依一般社會生活之通常經驗，本可預見
    若非對外販售不法物品予不特定人，應無刻意備置人頭帳戶
    俾供貨款匯入以規避查緝之理，復可預見雇其從事高雄市○
    ○區○○里○○路1 巷8 號房屋（下稱前述房屋）粉刷工作
    之林永勳（本院另案審理中），乃係利用前述房屋從事非法
    將他人享有著作財產權之著作燒錄（重製）入光碟並加以銷
    售（散布），及製造、販賣猥褻光碟片等犯行，竟基於幫助
    林永勳犯著作權法第91條第3 項之侵害著作財產權罪、販賣
    猥褻物品罪之不確定故意，於聽聞林永勳有意購買人頭戶之
    際，即主動表示願意提供，且進而於98年6 月24日，前往高
    雄市○○區○○里○○路12之3 、12之4 號之合作金庫商業
    銀行大華簡易型分行，申辦帳號為0000000000000 號帳戶（
    下稱前述帳戶），再將前述帳戶之提款卡及密碼等物，約於
    98 年7月14日前某日，一併交付予林永勳並長時間容任林永
    勳使用（未移轉所有權），林永勳也先後2 次各交付新臺幣
    （下同）3000元、5000元之使用前述帳戶對價予洪丁山。而
    林永勳取得前開帳戶後，即供作自己與真實姓名年籍均不詳
    、綽號Alan之成年男子（下稱Alan）合組之販賣盜版光碟片
    、猥褻光碟片集團使用：
  (一)林永勳、Alan等集團成員明知「斷背山」等財團法人臺灣著
    作權保護基金會管理之視聽著作、「韓國女子偶像組合WOND
    ER GIRLS首張精選輯」等財團法人臺灣唱片業交流基金會管
    理之錄音著作、「Microsoft Office2007繁體中文版」等美
    商微軟公司享有著作財產權之電腦程式駔著作、「PowerDVD
    繁體中文版」等臺灣商業軟體聯盟享有著作財產權之電腦程
    式著作、「MOMO歡樂谷」等木棉花國際股份有限公司享有著
    作財產權之視聽著作、「98年上學期南一國小題庫─二年級
    」等南一書局企業股份有限公司享有著作財產權之語文著作
    、「98年上學期康軒國小命題系統─一年級」等康軒出版事
    業股份有限公司享有著作財產權之語文著作、「98年上學期
    國小校用卷─自然、數學」等翰林出版事業股份有限公司享
    有著作財產權之語文著作、「真三國無雙5 繁體中文版」等
    臺北市保護智慧財產權交流協會管理之電腦程式著作、「湯
    瑪士小火車」等方聯科技股份有限公司享有著作財產權之視
    聽著作、「韓劇市政廳」等弘恩文化事業有限公司享有著作
    財產權之視聽著作、「向補習說再見─理化教父傳政老師主
    講國中理化講義電子書」等上勁傳播事業有限公司享有著作
    財產權之語文著作，及日商新力公司享有著作財產權之「火
    影忍者PS2 版」等合計上千件之各式著作（下合稱前述千餘
    件著作），均係他人享有著作財產權且均尚在著作財產權存
    續期間內，而受我國著作權法保護而享有著作財產權之著作
    ，任何人未經該等著作財產權人之同意或授權，不得擅自將
    該等著作重製為光碟重製物予以銷售；另明知「中華小姐性
    秘聞」等數百件猥褻影片（下合稱前述猥褻影片），均含有
    裸露性器官及具體描述性行為過程等畫面，在客觀上足以刺
    激、滿足性慾，且令一般人感覺不堪呈現於眾甚或不能忍受
    ，而在未採取適當之安全隔絕措施前，應不得販賣。竟共同
    基於意圖銷售而擅自以重製於光碟之方法侵害他人著作財產
    權之犯意聯絡，及共同販賣猥褻光碟片之犯意聯絡，未經各
    該著作財產權人之同意或授權，由Alan先將前述千餘件著作
    之盜版光碟片母片1 套、前述猥褻光碟片母片1 套、各式燒
    錄機數臺、空白光碟片等物交予林永勳擺放在前述房屋內，
    繼約自98年7 月中旬起（起訴書誤載為98年8 月中旬，應予
    更正），多次將不特定買家訂購之盜版光碟片或猥褻光碟片
    名稱、數量登打為一張張之訂單並註記收貨地點後，透過其
    餘集團成員交付予林永勳。林永勳於歷次接獲訂單後，即在
    前述房屋內，按各該訂單之記載，使用前述母片、燒錄機數
    臺、空白光碟片，及其另行添購之空白光碟片、棉套、信封
    等物，以將前述著作、猥褻影片燒錄入空白光碟片之方式，
    多次擅自重製盜版光碟片、製造猥褻光碟片，再進而以每片
    新臺幣（下同）100 至150 元不等之代價，多次出售不特定
    買家而散布、販賣之。
  (二)林永勳所屬販賣盜版光碟片、猥褻光碟片集團成員，同時與
    不知情之台灣宅配通股份有限公司締結宅配服務合約書，利
    用該公司員工將買方選購之盜版、猥褻光碟片送抵買方指定
    之收貨地，且代為出面向不特定買家收取貨款，並於扣除宅
    配公司應收取之服務運費、手續費後，將餘款直接匯入前開
    帳戶，以完成各次交易。
  (三)嗣經警據報於99年3 月5 日9 時50分許，持本院核發之搜索
    票，在前述房屋內執行搜索，並當場扣得洪丁山所有之前述
    帳戶提款卡1 張，及林永勳所屬集團成員所有之一對一型燒
    錄器12臺、一對二型燒錄器3 臺、一對三型燒錄器2 臺、光
    碟燒錄機17臺、猥褻及盜版光碟片合計3960片、空白光碟片
    1180片、訂單1 批、宅配對帳單1 批、臺灣宅配通公司契約
    書1 份、棉套3200只、信封100 只等物。
二、案經臺灣高雄地方法院檢察署檢察官主動偵查起訴。
    理  由
壹、證據能力方面
    本判決所引用之證據資料（詳後引用之各項證據），其中係
    屬傳聞證據部分，縱無刑事訴訟法第159 條之1 至第159 條
    之4 或其他規定之傳聞證據例外情形，亦因被告洪丁山及檢
    察官均已明示同意作為證據使用（本院審智訴字卷第32頁）
    ，且本院審酌卷內並無事證顯示各該陳述之作成時、地與週
    遭環境，有何致令陳述內容虛偽、偏頗之狀況後，也認為適
    當，依刑事訴訟法第159 條之5 第1 項之規定，為傳聞法則
    之例外，應有證據能力。
貳、實體方面
一、訊據被告固坦認其曾提供前述帳戶予林永勳長時間使用等情
    ，惟矢口否認有何幫助林永勳犯著作權法第91條第3 項之侵
    害著作財產權等罪之意思，辯稱：林永勳只跟我說帳戶是要
    作為他人匯款使用，但並沒有說明是什麼款項，我並無幫助
    林永勳犯罪之意云云。經查：
  (一)林永勳、Alan等人合組販賣盜版光碟片、猥褻光碟片集團，
    而約自98年7 月中旬起，以將前述千餘件著作燒錄入空白光
    碟片之方式，多次擅自重製盜版光碟片，再出售予不特定買
    家而予散布，及另以將前述影片燒錄入空白光碟片之方式，
    擅自製造猥褻光碟片，並多次販賣予不特定買家，且均同時
    利用不知情之台灣宅配通股份有限公司員工將買方選購之盜
    版、猥褻光碟片送抵買方指定之收貨地，且代為出面向不特
    定買家收取貨款，並於扣除宅配公司應收取之服務運費、手
    續費後，將餘款直接匯入前開帳戶，以完成各次交易，而前
    述帳戶，則係被告甫於98年6 月24日申辦後未幾即提供予林
    永勳使用；又林永勳於集團內所從事之工作（分工）為在前
    述房屋內，按訂單之記載，使用Alan提供之前述千餘件著作
    母片、前述猥褻影片母片、燒錄機數臺、空白光碟片，及其
    自行添購之空白光碟片、棉套、信封等物，以將前述著作、
    猥褻影片燒錄入空白光碟片之方式，多次擅自重製盜版光碟
    片、製造猥褻光碟片，再進而交予宅配公司員工；末員警據
    報於99年3 月5 日9 時50分許，前往前述房屋內執行搜索，
    並當場扣得洪丁山所有之前述帳戶提款卡1 張，及林永勳所
    屬集團成員所有之一對一型燒錄器12臺、一對二型燒錄器3
    臺、一對三型燒錄器2 臺、光碟燒錄機17臺、猥褻及盜版光
    碟片合計3960片、空白光碟片1180片、訂單1 批、宅配對帳
    單1 批、臺灣宅配通公司契約書、棉套3200只、信封100 只
    各情，俱為被告所不爭執，且經林永勳（臺灣高雄地方法院
    檢察署99年度偵字第8589號，下稱影一卷第4-10頁）、方聯
    科技股份有限公司及弘恩文化事業有限公司告訴代理人蔡培
    皆（告訴權人陳述及檢具資料彙整影卷，下稱影四卷第54-5
    5 頁）、臺北市保護智慧財產權交流協會幹事陳文銓（影四
    卷第127-128 頁）、木棉花國際股份有限公司經理吳國賢（
    影四卷132-134 頁）、財團法人臺灣唱片業交流基金會職員
    朱晉輝（影四卷第142-143 頁）分別於警詢中陳述明確，並
    有前述千餘件著作鑑定證明書、侵權市值估價表、盜版光碟
    片清冊或照片、製作契約書、授權書、影音光碟授權發行合
    約、網頁說明資料（影四卷第3-5 、9-23、31-53 、61-125
    、130 、139-141 、145-149 、150-169 、181-195 、196-
    441 、445-446 、448-449 、451-472 、473-489 、503-51
    1 頁，影一卷第15-19 頁）、前述猥褻影片列表暨翻拍照片
    （扣案光碟片列表影卷即影二卷第2-21頁）、本院99年度聲
    搜字第430 號搜索票（影一卷第26頁）、前述帳戶開戶資料
    暨交易明細表（影一卷第57-61 頁、臺灣高雄地方法院檢察
    署100  年度偵字第1121號卷第10-11  頁、本院智訴字卷第
    24-29 頁，其中第27頁顯示臺灣宅配通公司第一筆依約匯入
    前述帳戶之款項，是於98年7 月14日）、扣案宅配對帳單及
    訂單影本（影一卷第62-66 頁）、臺灣宅配通公司契約書、
    客戶資料建檔暨歷次請款明細、宅配單（蒐證資料彙整影卷
    即影三卷第1-8 頁，其中第27頁亦顯示臺灣宅配通公司第一
    筆依約匯入前述帳戶之款項，是於98年7 月14日）在卷，及
    前述帳戶提款卡1 張、一對一型燒錄器12臺、一對二型燒錄
    器3 臺、一對三型燒錄器2 臺、光碟燒錄機17臺、猥褻及盜
    版光碟片合計3960片、空白光碟片1180片、訂單1 批、宅配
    對帳單1   批、臺灣宅配通公司契約書、棉套3200只、信封
    100 只扣案可稽，自堪認定。
  (二)被告雖以前開情詞置辯，惟查：
  1.林永勳陳稱：當初是被告先提到自己缺錢，我才會向被告借
    用前述帳戶是作為匯款使用，因為被告會不定時以借錢名義
    向我拿3000元或5000元，所以才會長時間提供前述帳戶讓我
    使用等語（影一卷第8 頁、第85-86 頁）。再參以被告迭於
    本院準備程序、審理程序中坦言：林永勳曾跟我提到要買人
    頭帳戶作為匯款使用，我說不用買我的讓你用，林永勳有給
    我2 次錢，第一次交在交付前述帳戶時給我3000元，但林永
    勳沒有明說是什麼錢，就是直接拿3000元給我，另一次則是
    5000元，當時我時常出入前述房屋進行油漆工程，身上沒錢
    時會向林永勳拿錢週轉等情不諱（本院審智訴字卷第27頁、
    本院智訴字第33頁反面），而互核相符，則被告於聽聞林永
    勳有意購買人頭戶之際，即主動表示願意提供，並進而交付
    前述帳戶，另林永勳也先後2 次各交付3000元、5000元之使
    用前述帳戶對價予被告甚明。
  2.林永勳使用前述千餘件著作母片、前述猥褻影片母片、燒錄
    機數臺、空白光碟片，及其自行添購之空白光碟片、棉套、
    信封等物，以將前述著作、猥褻影片燒錄入空白光碟片之方
    式，多次擅自重製盜版光碟片、製造猥褻光碟片之地點，即
    係在前述房屋內，已經本院詳予認明如前；另由林永勳於警
    詢中所陳稱：員警於99年3 月5 日在前述房屋執行搜索時，
    我在現場，員警是在1 樓客廳及2 、3 樓房間內，查扣盜版
    光碟片、燒錄器、空白光碟片、棉套、信封等語（影一卷第
    5 頁），復可知悉員警查扣之大量林永勳犯案器具、設備，
    原擺放位置，乃遍佈1 樓客廳及2 、3 樓房間等前述房屋各
    處，而非僅集中藏放在某限制外人出入之隱蔽房間，則林永
    勳為重製盜版光碟片、製造猥褻光碟片等犯行之際，顯毫不
    避諱屋內其餘人等與問，而未採取任何迴避措施，也可堪認
    定。再參以被告自承因受雇林永勳從事前開房屋之油漆工作
    ，是故約自提供前述帳戶時起，迄至99年農曆年前，多次利
    用林永勳在家機會進出前開房屋進行施工，且每次待在前述
    房屋之期間均約有半日之久等節（本院智訴字卷第39頁）；
    況佐諸被告前因犯販賣猥褻物品（猥褻光碟片）罪，經本院
    以91年度簡字第652 號判處有期徒刑5 月一情，有臺灣高等
    法院被告前案紀錄表可稽，益徵被告對於猥褻光碟片等物，
    本存有一定之認識，則被告自得預見被告乃係利用前述房屋
    從事非法將他人享有著作財產權之著作燒錄（重製）入光碟
    並加以銷售（散布），及製造、販賣猥褻光碟片等犯行，也
    可堪認定。
  3.邇來犯罪行為人多利用他人之帳戶遂行犯行以避追查，已迭
    經媒體廣為披載、報導，況金融機構帳戶之申設，並無嚴格
    之審核條件，且毋庸為此支付任何費用，是以從事正當交易
    之買方，茍有備置帳戶供賣方匯款等需求，大可自行申辦，
    並無另行支付代價購買、租用止付人頭帳戶，而增加自己可
    收取之合法貨款，動輒遭人頭帳戶名義人掛失止付風險之必
    要，此應為常人本於一般認知能力所能知悉，換言之，一般
    具社會生活通常經驗之人，本可預見若非對外販售不法物品
    予不特定人，賣方應無刻意備置人頭帳戶俾供貨款匯入以規
    避查緝之理，被告既係心智健全之成年人，對此自當無由諉
    為不知，被告既在得預見林永勳乃係利用前述房屋從事非法
    將他人享有著作財產權之著作燒錄（重製）入光碟並加以銷
    售（散布），及製造、販賣猥褻光碟片等犯行情況下，猶主
    動將前述帳戶之提款卡及密碼等物，一併交付予原有意購買
    人頭戶之林永勳，並長時間容任林永勳使用，自具幫助林永
    勳犯著作權法第91條第3 項之侵害著作財產權罪、販賣猥褻
    物品罪之不確定故意，至為灼然，被告空言否認，並非實在
    ，不足採信。
  (三)綜上所述，本案事證明確，被告犯行堪以認定。
二、核林永勳所屬集團成員關於：(一)將前述千餘件著作燒錄入空
    白光碟片之方式，擅自重製盜版光碟片，出售予不特定買家
    而散布等所為，係犯著作權法第91條第3 項之侵害著作財產
    權罪，林永勳所屬集團成員擅自重製前述千餘件著作於光碟
    復散布光碟重製物（盜版光碟片），散布重製物之輕度行為
    ，為意圖銷售而重製光碟之重度行為所吸收，不另論罪；(二)
    將前述影片燒錄入空白光碟片以擅自製造猥褻光碟片，進而
    販賣予不特定買家等所為，則係犯刑法第235 條第1 項之販
    賣猥褻物品罪。惟被告單純提供前述帳戶予他人使用之行為
    ，並不能逕與重製盜版光碟片、販賣猥褻物品等犯行視之，
    且亦無證據證明被告曾參與重製盜版光碟片、販賣猥褻物品
    等犯行之構成要件行為，是以被告應僅係對於他人所犯著作
    權法第91條第3 項之侵害著作財產權罪、販賣猥褻物品罪，
    資以助力，核其所為，應僅係成立著作權法第91條第3 項之
    侵害著作財產權罪及刑法第235 條第1 項販賣猥褻物品罪之
    幫助犯，爰依刑法第30條第2 項之規定，減輕其刑。被告曾
    因毒品危害防制條例案件，經本院97年度簡字第2980號判處
    有期徒刑4 月確定，於97年10月6 日易科罰金執行完畢一情
    ，有臺灣高等法院被告前案紀錄表可稽，被告於該徒刑執行
    完畢後5 年內再故意犯本案有期徒刑以上各罪，均應論以累
    犯，並加重其刑。被告本案所犯各罪既具前述刑之減輕、加
    重事由，應依法先加後減。被告以一提供前述帳戶之行為，
    同時幫助林永勳所屬集團成員數犯著作權法第91條第3 項之
    侵害著作財產權罪，而侵害前述千餘件著作之著作財產權人
    權利，及犯數販賣猥褻物品罪，為想像競合犯，應從一重以
    幫助犯著作權法第91條第3 項之侵害著作財產權罪論處。
三、本院審酌被告提供前述帳戶幫助林永勳所屬集團成員遂行著
    作權法第91條第3 項之侵害著作財產權罪及刑法第235 條第
    1 項販賣猥褻物品罪，助長犯罪風氣，且侵害前述千餘件著
    作之著作財產權，又有礙社會善良風俗，行為確實可議。惟
    念被告於偵審程序中，尚知坦認本案之客觀犯罪事實，並具
    悔意，且其本案之實際犯罪所得僅為8000元，數額尚微。末
    斟以被告曾有販賣猥褻物品前科（構成累犯之部分不予重複
    評價），有前述前案紀錄表可按，且其職業為油漆工，暨本
    案相關被害人所受損害之程度等一切情狀，爰量處如主文所
    示之刑，並諭知以1000元折算1 日之易科罰金折算標準。
四、前述帳戶之提款卡1 張，為被告所有且為其本案幫助犯著作
    權法第91條第3 項之侵害著作財產權罪所用之物，應依刑法
    第38條第1 項第2 款，宣告沒收。另按共同正犯因相互間利
    用他人之行為，以遂行其犯意之實現，本於責任共同之原則
    ，有關沒收部分，對於共犯間供犯罪所用之物，自均應為沒
    收之諭知，惟幫助犯僅係對於犯罪構成要件以外行為為加工
    ，並無共同犯罪之意思，自不適用該責任共同原則，對於正
    犯所有供犯罪所用之物或犯罪所得之物，亦為沒收之諭知（
    參見最高法院91年臺上字第5583號判決意旨）。查員警於99
    年3 月5 日在前述房屋內併予查扣之一對一型燒錄器12臺、
    一對二型燒錄器3 臺、一對三型燒錄器2 臺、光碟燒錄機17
    臺、猥褻及盜版光碟片合計3960片、空白光碟片1180片、訂
    單1 批、對帳單1 批、臺灣宅配通公司契約書1 份、棉套32
    00 只 、信封100 只等物，雖係林永勳所屬集團成員所有，
    供犯著作權法第91條第3 項之侵害著作財產權罪及刑法第23
    5 條第1 項販賣猥褻物品罪所用之物，惟被告就該等犯行僅
    提供幫助行為，非屬共同正犯，揆諸前述說明，自無從援引
    刑法第38條規定，併為沒收之宣告，併予指明。
據上論斷，應依刑事訴訟法第299 條第1 項前段，著作權法第91
條第3 項，刑法第11條前段、第235 條第1 項、第30條第1 項前
段、第2 項、第47條第1 項、第55條、第41條第1 項前段、第38
條第1 項第2 款，刑法施行法第1 條之1 ，判決如主文。
本案經檢察官陳威呈到庭執行職務。
中    華    民    國   100    年    4     月    28    日
                  刑事第一庭  審判長法  官  黃三友
                                    法  官  陳億芳
                                    法  官  莊珮吟
以上正本證明與原本無異。
如不服本判決應於收受判決後10日內向本院提出上訴書狀，並應
敘述具體理由。其未敘述上訴理由者，應於上訴期間屆滿後20日
內向本院補提理由書(均須按他造當事人之人數附繕本)「切勿逕
送上級法院」。
中    華    民    國   100    年    4     月    28    日
                                    書記官  鍾淑美
◎附錄本案所犯法條：
《著作權法第91條》
擅自以重製之方法侵害他人之著作財產權者，處3 年以下有期徒
刑、拘役，或科或併科新臺幣75萬元以下罰金。
意圖銷售或出租而擅自以重製之方法侵害他人之著作財產權者，
處6 月以上5 年以下有期徒刑，得併科新臺幣20萬元以上200 萬
元以下罰金。
以重製於光碟之方法犯前項之罪者，處6 月以上5 年以下有期徒
刑，得併科新臺幣50萬元以上500 萬元以下罰金。
著作僅供個人參考或合理使用者，不構成著作權侵害。
《刑法第235 條》
散布、播送或販賣猥褻之文字、圖畫、聲音、影像或其他物品，
或公然陳列，或以他法供人觀覽、聽聞者，處2 年以下有期徒刑
、拘役或科或併科3 萬元以下罰金。
意圖散布、播送、販賣而製造、持有前項文字、圖畫、聲音、影
像及其附著物或其他物品者，亦同。
《刑法施行法第1 條之1 》
中華民國94年1 月7 日刑法修正施行後，刑法分則編所定罰金之
貨幣單位為新臺幣。
94年1 月7 日刑法修正時，刑法分則編未修正之條文定有罰金者
，自94年1 月7 日刑法修正施行後，就其所定數額提高為30倍。
但72年6 月26日至94年1 月7 日新增或修正之條文，就其所定數
額提高為3 倍。